【裁判字號】    97,交聲,1981
【裁判日期】    970709
【裁判案由】    聲明異議
【裁判全文】
臺灣臺中地方法院交通事件裁定        97年度交聲字第1981號
原處分機關  交通部公路總局臺中區監理所豐原監理站
受處分人    甲○○
上列受處分人因違反道路交通管理處罰條例案件，對於交通部公
路總局台中區監理所豐原監理站於九十七年六月二十七所為之處
分（原處分：豐監稽違字第裁六三-HD0000000號），對
於吊扣聯結車駕駛執照部分之裁處，聲明異議，本院裁定如下：
    主    文
原處分關於吊扣甲○○職業聯結車駕駛執照部分撤銷。
前項撤銷部分，吊扣甲○○普通小型車駕駛執照拾貳個月。
    理    由
一、本件聲明異議意旨略以：伊係駕駛自用小客車酒駕，而非聯
    結車，竟被吊扣職業聯結車駕駛執照為裁罰，請求撤銷關於
    吊扣聯結車駕駛執照之裁罰等語。
二、按道路交通管理處罰條例第三十五條一項規定：「汽車駕駛
    人，駕駛汽車經測試檢定有下列情形之一者，處新台幣一萬
    五千元以上六萬元以下罰鍰，並當場移置保管該汽車及吊扣
    其駕駛執照一年，因而肇事致人受傷，並吊扣其駕駛執照二
    年，致人重傷或死亡者，吊銷其駕駛執照」。次按同條例第
    六十八條規定：「汽車駕駛人，因違反本條例及道路交通安
    全規則之規定，受吊銷駕駛執照處分時，吊銷其持有各級車
    類之駕駛執照。」。顯然「吊扣」與「吊銷」駕駛執照有輕
    重之不同，不可比附援引而均同時適用道路交通管理處罰條
    例第六十八條「吊銷」駕駛執照之規定。況上開條例原規定
    「汽車駕駛人因違反本條例及道路交通安全規則之規定，受
    吊扣或吊銷駕駛執照處分時，吊扣或吊銷其持有各級車類之
    駕駛執照。」，經立法委員以該條例不符合比例原則而提出
    修正案，原擬修正為「吊扣或吊銷其違法或違規當時所駕駛
    車輛之駕駛執照」，嗣因交通部反對後，朝野協商之結果，
    修正為「受吊銷駕駛執照處分時，吊銷其持有各級車類之駕
    駛執照」（見立法院公報第九十四卷第四十八期立法院第六
    屆第二會期交通委員會第三次全體委員會議紀錄），是以依
    該修正後之法律，業已將吊扣駕駛執照之部分刪除，依法自
    不得再以修正前之道路交通管理處罰條例第六十八條之規定
    吊扣各級車類之駕駛執照。
四、經查：
（一）本件受處分人持有職業聯結車駕駛執照駕駛上開自用小客
      車，經檢測後酒精濃度超過規定標準之違規事實，為受處
      分人甲○○所不爭執，並有臺中縣警察局中縣警交字第HD
      0000000號違反道路交通管理事件通知單、交通部公路總
      局臺中區監理所豐原監理站豐監稽違字第裁63-HD0000000
      號裁決書與送達證影本各1份附卷可稽，本件違規事實洵
      堪認定。惟受處分人甲○○所持有之駕照種類係職業聯結
      車之駕駛執照，依原處分機關移送書所載，汽車駕駛人向
      公路監理機關申請登記，考驗及格後發給汽車駕駛執照，
      即為駕駛汽車之許可憑證；而取得高一級車類之駕駛資格
      者，應換發駕駛執照，並准其駕駛較低級車類之車輛，故
      本件異議人即受處分人甲○○已領有職業聯結車之職業駕
      駛執照，得駕駛大貨車、小型車、輕型機器腳踏車，並非
      無照駕駛。又目前公路監理機關實務僅核給最高級（即多
      合一之駕駛資格）汽車駕照1張，受處分人亦陳稱僅領有
      前揭職業聯結車駕駛執照駕駛，並未領有自小客車駕駛執
      照等情（見本件聲明異議狀），故受處分人未領有自小客
      車駕駛執照甚明。
（二）依前揭說明，駕駛人受吊扣駕駛執照處分時，不再吊扣其
      持有各級車類之駕駛執照，故原處分機關於作成吊扣駕駛
      執照處分時，應就行為人所應吊扣之駕駛執照種類予以限
      定，始符合依法行政原則。原處分機關以道路交通管理處
      罰條例第35條第1項第1款之規定，認應剝奪受處分人汽車
      駕駛用路權，已不當擴張解釋限制人民權利之法律，與依
      法行政原則有違，是本件應僅吊扣小型車之駕駛執照，以
      避免過度影響人民之工作及生活，始符合修法本旨。
（三）又按取得大客車駕駛資格者應換發駕駛執照，並准其駕駛
      較低級車類之車輛，如代用大客車、大客貨兩用車、曳引
      車、小型車、輕型機器腳踏車等，道路交通安全規則第61
      條定有明文，是汽車駕駛人持有聯結車駕駛執照，即可駕
      駛前述多種「較低級車類」之車輛，換言之，駕駛人雖僅
      持有1張聯結車駕駛執照，然該駕駛執照實包含多種較低
      級種類車輛之駕駛資格，屬「多合一」之駕駛執照。查本
      件受處分人並未領有普通小型車之駕駛執照，然因領有職
      業聯結車駕駛執照因具有駕駛普通小型車之資格，而本件
      受處分人係駕駛普通小型車違規，已如前述，其依法所受
      之處分應為限制其駕駛普通小型車之權利，即僅應吊扣其
      駕駛普通小型車之駕駛資格，而受處分人所持有之駕駛執
      照係「多合一」之駕駛執照，至應如何僅吊扣其自用小客
      車之部分，固有其困難，惟此屬執行方式之問題，尚難僅
      因執行上之困難，即置立法修正通過之條文於不顧。
（四）綜上所述，原處分機關未審酌及此，逕為裁罰，即難認為
      允當，從而，本件受處分人之異議為有理由，爰撤銷原處
      分關於吊扣職客駕照（職業大客車駕駛執照）12個月部分
      ，改諭知如主文第2項所示之處罰。
據上論斷，應依道路交通管理處罰條例第87條第2項、道路交通
案件處理辦法第20條，裁定如主文。
中    華    民    國    97    年    7    月    9    日
                  交通法庭  法  官
上正本證明與原本無異。
如不服本裁定，應於送達後五日內，向本院提出抗告狀。
                                書記官  童淑芬
中    華    民    國    97    年    7    月    9     日


司法院資訊處製作；財團法人民間司法改革基金會備份。
